【裁判字號】    97,易,3981
【裁判日期】    971128
【裁判案由】    竊盜
【裁判全文】
臺灣臺中地方法院刑事判決  97年度易字第3981號
公  訴  人  臺灣臺中地方法院檢察署檢察官
被      告  乙○○
上列被告因竊盜案件，經檢察官提起公訴（97年度偵字第12449
號），本院判決如下：
    主    文
乙○○竊盜，處有期徒刑肆月，如易科罰金，以新臺幣壹仟元折
算壹日。
    事    實
一、乙○○係「野宴日式炭火燒肉店」漢口店（址設臺中市○區
    ○○路三段二百六十一號）之組長，負責該店內外場之管理
    ，竟基於意圖為自己不法所有之竊盜犯意，於民國九十七年
    一月二十九日凌晨一時許，利用當時正值下班時間，以徒手
    方式竊取店內剩餘之食材，包括雞肉丸子、干貝、鮑魚角等
    物，價值新臺幣（下同）四百餘元。得手後，放置在隨身之
    手提袋內，欲離去時，經店長丙○○發覺有異，而當場查獲
    ，並由丙○○將前揭食材回置店內架上。丙○○乃於同月三
    十日十四時許向總經理甲○○報告，甲○○遂通知當日休假
    之乙○○到該店三樓會議室商談。乙○○嗣於同日十五時許
    ，於該店三樓會議室內，在該店總經理甲○○、總經理夫人
    戊○○、店長丙○○及修理冷氣工人丁○○等人面前，簽寫
    自白書載明自九十五年五月一日起自九十七年一月三十一日
    任職期間之竊盜行為，並同意賠償十萬元，並由甲○○委請
    店內小姐臨時至該店對面之書局購買空白本票一本，並由乙○○簽發面額每張二萬元之本票共五張作為擔保。嗣因乙○○簽發後置之不理，遂由丙○○報警處理始知上情。
二、案經丙○○訴由臺中市警察局第二分局報告臺灣臺中地方法
    院檢察署檢察官偵查起訴。
    理    由
壹、程序方面：
一、按刑事訴訟法第一百五十九條第一項規定：「被告以外之人
    於審判外之言詞或書面陳述，除法律有規定者外，不得作為
    證據。」其立法意旨，乃在於確保被告之反詰問權。同法第
    一百五十九條之五第一項規定：「被告以外之人於審判外之
    陳述，雖不符前四條之規定（同法第一百五十九條之一至第
    一百五十九條之四），而經當事人於審判程序同意作為證據
    ，法院審酌該言詞陳述或書面陳述作成時之情況，認為適當
    者，亦得為證據。」同法條第二項規定：「當事人、代理人
    或辯護人於法院調查證據時，知有刑事訴訟法第一百五十九
    條第一項不得為證據之情形，而未於言詞辯論終結前聲明異
    議者，視為有前項之同意。」其立法意旨，則在於確認當事
    人對於傳聞證據有處分權，得放棄反對詰問權，同意傳聞證
    據可作為證據；但因我刑事訴訟法尚非採澈底之當事人進行
    主義，乃又限制以法院認為適當者，始得為證據。因此，當
    事人同意或依法視為同意某項傳聞證據作為證據使用者，實
    質上即表示有反對詰問權之當事人已放棄其反對詰問權，如
    法院認為適當，不論該傳聞證據是否具備刑事訴訟法第一百
    五十九條之一至第一百五十九條之四所定情形，均容許作為
    證據；換言之，當事人放棄對原陳述人行使反對詰問權者，
    屬於證據傳聞性之解除行為，如法院認為適當，即容許該傳
    聞證據作為證據，不以未具備刑事訴訟法第一百五十九條之
    一至第一百五十九條之四所定情形為前提，非常上訴意旨認
    以未具備該等情形為前提，尚有誤解。又法院於何種情況，
    得認為適當，應審酌該傳聞證據作成時之情況，如該傳聞證
    據之證明力明顯過低或係違法取得，即得認為欠缺適當性；
    惟是否適當之判斷，係以當事人同意或視為同意為前提，即
    當事人已無爭議，故法院除於審理過程中察覺該傳聞證據之
    作成欠缺適當性外，毋庸特別調查，而僅就書面記載之方式
    及其外觀審查，認為無問題而具有適當性即可，最高法院九
    十七年度臺非字第五號判決意旨參照。又前揭同法第一百五
    十九條之五第二項規定，乃係基於證據資料愈豐富，愈有助
    於真實發現之理念，酌採當事人進行主義之證據處分權原則
    ，並強化言詞辯論主義，透過當事人等到庭所為之法庭活動
    ，在使訴訟程序順暢進行之要求下，承認傳聞證據於一定條
    件內，得具證據適格。此種「擬制同意」，因與同條第一項
    之明示同意有別，實務上常見當事人等係以「無異議」或「
    沒有意見」表示之，斯時倘該證據資料之性質，已經辯護人
    閱卷而知悉，或自起訴書、原審判決書之記載而了解，或偵
    、審中經檢察官、審判長、受命法官、受託法官告知，或被
    告逕為認罪答辯或有類似之作為、情況，即可認該相關人員
    於調查證據之時，知情而合於擬制同意之要件，亦有最高法
    院九十六年度臺上字第四一七四號判決意旨可資參照。
二、查被告對於本判決所引用之下列各項證據方法之證據能力，
    於本院審理時表示無意見而不爭執其證據能力（本院卷第二
    十四頁反面），視為有刑事訴訟法第一百五十九條之五第一
    項之同意，揆諸前開說明，該等被告以外之人於審判外所為
    言詞或書面陳述，其證據傳聞性已解除；且由本院歷次審理
    過程觀之，並未察覺前開傳聞證據之作成欠缺適當性，且由
    該等傳聞證據之筆錄或文書記載方式及其外觀審查，其等之
    作成亦無問題而有適當性，依刑事訴訟法第一百五十九條之
    五之規定，自得作為證據，合先敘明。
貳、實體方面：
一、訊據被告固不否認有於前揭時、地任職，另針對其職務內容
    ，及卷內之切結書為其書寫等事實，亦坦承不諱，惟矢口否
    認有何竊盜犯行，辯稱：伊並無任何竊盜犯行，係證人甲○○等人冤枉伊，且切結書並非伊所自願書寫，切結書內容不
    實云云。然查：
（一）被告於前揭時、地任職，且其職務內容係負責店內外場管
      理，嗣於前揭時、地遭證人丙○○發現，及嗣後之商談、
      書寫卷附自白書等情，除有前揭被告部分陳述外，復有證
      人甲○○、丙○○、陳思瑜、戊○○、丁○○等人於偵查
      中結證綦詳，復核與證人戊○○、甲○○、丙○○、丁○○等於本院審理時結證情節相符（均容後述），並有卷附
      被告親書之自白書一紙（偵卷第十六頁）、本票影本五張
      （偵卷第十七、十八頁）、員工面試資料表及銷貨憑單各
      一紙（偵卷第十九至二十一頁）等在卷可稽，自堪信為真
      實。
（二）被告雖以前揭等詞置辯，惟查：
  １、被告自承於九十五年五月十七日開幕時，即曾將店內之碎
      肉攜帶回家等情（偵卷第四十二頁），故證人甲○○及丙○○等證述關於被告竊取店內食材至自白書內載明「任職
      九十五年五月一日到九十七年元月三十一日在任職期間…
      」等情，即非全然無據。
  ２、證人丙○○於本院審理時結證稱：九十六年一月二十九日
      凌晨一點多，因當天沒有客人就提前下班，伊發現被告之
      側背包有異狀即鼓起來，因之前有聽員工說被告會竊取未
      開封之食材，故那陣子伊即會特別注意被告之行為，伊發
      現後請被告打開包包檢查，被告先說為何要檢查包包？伊
      便向被告表示因懷疑被告竊取公司食材，被告乃稱並無此
      事，伊接著表示身為店長，應有權利請被告打開包包檢查
      ，被告就當場打開包包，包包內有未開封之雞肉丸子、干
      貝、鮑魚角等物，鮑魚角及干貝是小包裝未開封扁扁的，
      雞肉丸子是用小包裝，接著伊便將食材拿回去放，當時被
      告也沒有說什麼。伊未為任何報警動作，僅向上陳報，乃
      因為被告係公司之資深員工，已服務快二年…伊嗣於九十
      六年一月三十日向總經理即證人甲○○報告，並詢問如何
      處置，因當天被告休假，證人甲○○乃請被告至公司來談
      ，證人甲○○與被告商談約半個小時，當場還有伊及證人
      戊○○，證人甲○○問被告：在公司體系這麼久，為何還
      做這種事？讓證人甲○○很痛心。被告當時沉默不語，證
      人甲○○接著問被告是否有竊取？被告點頭坦承但沒有說
      話，證人甲○○乃請被告將曾經拿過的食材寫出來，被告
      就將竊取內容寫在自白書上，證人甲○○有說大家都是同
      事，不想將被告法辦，請被告賠償公司損失十萬元，並簽
      立本票，後來證人即到場修理冷氣之工人丁○○正好拿修
      理冷氣單給伊簽，被告當時表示自白書內容不知如何寫，
      證人甲○○即請被告將犯罪事實寫出來，包括任職期間到
      底拿了何種食材？證人甲○○問被告賠償公司十萬元可以
      嗎？被告答稱可以，分期付款是證人甲○○提出的，因為
      一次要被告拿出十萬元的確負擔很重，當時被告並未表示
      不要寫或為其他拒絕之表示，本票是證人甲○○請當班員
      工去對面書局臨時購買，證人丁○○是在談話中進來。本
      票目前都還在證人甲○○處，因被告當時答應要分期償還
      ，只要被告還錢時，伊就會將本票還被告，但被告都沒有
      償還，伊去家裡找被告，但被告家人態度十分不善，公司
      才決定向被告提出告訴等語（參本院卷第二十二頁），就
      如何發現被告竊盜、嗣後與被告商談賠償細節證述綦詳，
      核與證人甲○○於本院審理時結證稱：九十六年一月三十
      日下午二點時，證人丙○○向伊表示被告竊取公司食材，
      伊請被告過來公司，因被告跟伊已五年多，伊想說被告若
      可以賠償店內損失，就不向被告提出告訴，伊和證人丙○○、戊○○及被告在公司三樓辦公室，伊告訴被告說證人
      甲○○有抓到被告竊取食材，伊要被告自己陳述從何時開
      始竊取？被告都沉默以對，後來被告說是從九十五年五月
      就開始，伊問被告如何賠償？被告說要分期償還，伊問被
      告有沒有錢？被告稱沒有錢，伊乃要求被告寫一份自白書
      ，伊問被告要賠多少錢？被告未為回應，伊就說要不然賠
      償公司十萬元，被告仍沉默不語，後被告表示要分期付款
      ，伊同意就說請被告簽五張本票，自白書是被告自己寫的
      ，因其等並不知被告偷什麼東西，本票是伊叫員工去書局
      臨時購買，賠十萬元部分被告也沒有說太多或太少，也沒
      有否認偷竊。中間證人丁○○正好到公司修冷氣，證人丁○○拿修理單給證人甲○○簽名，被告當時亦未表示不願
      簽本票等語（本院卷第二十三頁），就協商經過、被告親
      書自白書、賠償金額、分期付款等情，亦大致相符；且與
      證人丁○○於本院審理時結證稱：九十六年一月三十日下
      午，伊到燒肉店修理冷氣好後，要找證人丙○○簽名，所
      以到三樓辦公室證人丙○○，就看到「野宴日式炭火燒肉
      店」某位員工在寫字，伊看到時，被告已經在寫了，旁邊
      的人都沒有說話，伊就問證人丙○○發生何事，證人丙○○說有員工偷拿東西，伊就站在旁邊看，寫完後，證人甲○○要被告再念一次自白書，證人甲○○就問被告要賠多
      少，被告說好並反問要賠多少，證人甲○○說可以賠多少
      ，被告說賠十萬元，但是被告沒有那麼多錢，證人甲○○
      問被告一個月可以賠多少，被告說每月二萬五千元，證人
      甲○○問如何分期，乙○○說要寫本票，證人甲○○就叫
      員工去買本票等語（本院卷第二十四頁）相符，綜觀證人
      甲○○、丙○○、丁○○於本院審理時，以隔離訊問方式
      結證情節，就被告如何遭發現竊取、嗣於店內親書自白書
      、自白書內容係由被告自陳偷竊經過、賠償金額之確定、
      改成分期付款之經過、證人甲○○臨時委請店內員工購買
      空白本票供被告開立等情，均前後證述一致且互核相符，
      被告辯以自白書內容不實，委無足採，足證被告確有竊盜
      店內食材之犯行無訛。
  ３、又被告自承其它員工，包括證人甲○○及丙○○均曾吃過
      被告所包之水餃等語（參偵卷第八頁），顯見被告與證人
      甲○○、丙○○等人之關係非惡，始有被告包水餃請店內
      員工享用之情形，故證人甲○○與丙○○既與被告關係非
      惡，其等當無刻意誣陷被告之理，況本件證人甲○○及丙○○所稱被告竊取之物，為店內之食材，衡之常情，證人
      甲○○及丙○○若真欲構陷被告，其大可輕易編撰失竊其
      它更為貴重之物品，尤無須以價值非鉅之食材作為構陷之
      工具。甚至，被告開立之本票，並非證人甲○○等人事先
      備妥，而係與被告商談後，經被告表示欲分期付款賠償時
      ，為確保賠償金債權之實現，才由證人甲○○委由店內小
      姐臨時至對面書局購買乙節，既有前揭證人甲○○、丙○○及丁○○等三人互核一致之證述，倘證人甲○○、丙○○及丁○○等三人果若真欲構陷被告，大多會事先備妥本
      票，再迫使被告簽立，而非如本件係應被告要求分期付款
      後，才臨時購買之舉，益徵證人甲○○、丙○○及丁○○
      等三人實無構陷被告之動機，則前揭證人甲○○、丙○○
      及丁○○等三人之證詞，即足採信，被告犯行，益為明顯
      。
  ４、況倘本件證人甲○○及丙○○、丁○○、戊○○果欲誣陷
      被告，則早就在開本票後即可將本票提示，甚至提示後再
      報警，但證人迄今均未將任何一張本票提示，顯然其真意
      只是要被告如期償還，故證人丙○○於偵查中結證稱：本
      來不想要告被告…後來被告未按時履行償還，所以到被告
      家找被告，被告家人口氣還很差等語（參偵卷第三十二頁
      ）及證人甲○○於本院審理時結證稱：伊想說被告若可以
      賠償店內損失，伊就不提出告訴等語（參本院卷第二十三
      頁）等語，確實可信，被告犯行，更為明確。
  ５、又證人甲○○於偵查中結證稱被告與店內其它員工感情甚
      篤，因被告常會煮東西供其它店內員工享用等語（參偵卷
      第八頁），衡之常情，被告既與店內員工互動良好，若遭
      證人甲○○等強迫撰寫自白書，或自白書內容有何不實致
      被告心生委屈，被告大可向店內其他員工抱怨以尋求支持
      ，甚至立即報警以求自保，鮮有反倒默不吭聲，亦未為任
      何報警動作之理；甚者，證人丙○○為該店之店長，證人
      甲○○則為經理，均居領導主管職，以主管心態、角度衡
      之，其等對被告與店內員工感情甚篤乙事，更樂見其成，
      蓋員工感情相處好，有助於業務之推動，並無反對之理，
      故證人甲○○、丙○○自無需杜撰以構陷被告之理，尤無
      因被告與店內員工感情甚篤乙事，而與被告生嫌隙之可能
      ，益增證人甲○○、丙○○及戊○○等證言之可信性。
  ６、至於為何切結書內容載明自任職期間即「九十五年五月」
      始乙節，除有證人甲○○於本院審理時結證稱被告坦承自
      九十五年五月開始等語（本院卷第二十三頁反面）外，復
      與被告自承九十五年曾帶食材部分相符（偵卷第四十二頁
      ），故被告自該店開幕即九十五年五月間起，即有將店內
      部分食材攜回乙節，即有所據。被告辯以九十五年五月分
      等字眼，係證人甲○○片面所述部分，顯係空言否認，不
      足採信。
  ７、另就證人陳思儒部分，因檢察官與被告均未聲請傳喚，被
      告對證人陳思儒於偵查中證述之證據能力亦不爭執，本院
      審酌證人陳思儒於偵查中證述情節已甚詳足供作為證據，
      另證人陳思儒於前揭自白書撰寫當時，並未在場，亦未親
      眼目睹被告於九十六年一月二十九日之犯行，與本件待證
      事項並無直接關聯性，爰未聲請傳喚證人陳思儒，併此敘
      明。
  ８、另被告曾於偵查中稱與前揭燒肉店有過節部分，觀之被告
      於偵查中所述係因該店將被告之勞保健保資料，以高薪低
      報之方式，致被告之扣繳憑單較實際請領金額為低（偵卷
      第三十七頁），經查，被告於本院審理時，均無任何隻字
      片語提及因薪資問題與證人甲○○等人有糾紛，再衡之常
      情，高薪低報，對被告於所得稅之繳納上，誠屬有利之事
      實，亦實無被告所稱「過節」之必要；另雖證人陳思儒於
      偵查中曾提及被告因扣錢之問題，與證人甲○○等有嫌隙
      ，但此畢竟係利於被告之事實，被告均未提及，本院亦難
      採酌；況縱有前揭過節情事，則與被告有過節，從而可能
      虛偽證述不利被告者，充其量亦僅有證人甲○○及其配偶
      即證人戊○○（偵卷第五十二頁），何以與被告較無直接
      關係之證人丙○○、丁○○亦均為不利被告之證述，且互
      核一致？顯見證人甲○○、丙○○、丁○○、戊○○等人
      之證言，其縱在枝微末節上有所齬齟，但既就攸關犯罪情
      節之竊盜、協商經過，證述前後一致且互核相符，即足採
      信，被告犯行堪以認定。
  ９、綜上所述，被告砌詞否認，無非推諉之虛詞，委不可採，
      本件事證明確，應依法論科。
二、核被告所為，係犯刑法第三百二十條第一項之竊盜罪。爰審
    酌被告素行尚佳，有臺灣高等法院被告前案紀錄表乙紙在卷
    可參，且正值青年，竟不思向上，以竊取方式滿足物質慾望
    ，其動機及手段均值非難，且犯後矢口否認犯行，犯後態度
    不佳；惟念其所竊取之物，均為食材，所造成危害尚微等一
    切情狀，爰量處如主文所示之刑，並諭知易科罰金之折算標
    準，以示懲儆。另被告所竊盜之物，既均為日常生活食材，
    單價非高，其以竊盜方式取得，固有可究，但恐有不足為外
    人道之緣由，且衡之被告與被害人間，既有多年之工作情誼
    ，本院仍望被告慎與被害人詳談並確實賠償，此對被告及被
    害人始為圓滿之道，附此敘明。
據上論斷，應依刑事訴訟法第二百九十九條第一項前段，刑法第
三百二十條第一項、第四十一條第一項前段，刑法施行法第一條
之一第一項、第二項前段，判決如主文。
本案經檢察官己○○到庭執行職務。
中    華    民    國    97    年    11    月    28    日
                  刑事第十一庭  法  官  林慶郎
以上正本證明與原本無異
如不服本判決，應於收受本判決後十日內向本院提出上訴書狀，
其未敘述上訴理由者，並得於提起上訴後十日內向本院補提理由
書狀（均須按他造當事人之人數附繕本）「切勿逕送上級法院」
                                書記官  廖春玉
中    華    民    國    97    年    11    月    28    日
附錄本案論罪科刑法條全文：
中華民國刑法第320條
（普通竊盜罪、竊佔罪）
意圖為自己或第三人不法之所有，而竊取他人之動產者，為竊盜
罪，處 5 年以下有期徒刑、拘役或 5 百元以下罰金。
意圖為自己或第三人不法之利益，而竊佔他人之不動產者，依前
項之規定處斷。
前二項之未遂犯罰之。


司法院資訊處製作；財團法人民間司法改革基金會備份。
